臺灣台北地方法院民事裁定　九十年簡上字第二四八號
　　上　訴　人　　耕福工程有限公司
　　法定代理人　　丙○○
　　法定代理人　　甲○○
　　複　代理人　　乙○○
右當事人間請求給付工程款事件，上訴人對於中華民國九十年三月十五日本院台北簡
易庭九十年度北簡字第一０三五號第一審判決提起上訴，本院判決如左：
    主　　文
原判決關於駁回上訴人後開第二項之訴之部分，及該部分假執行之聲請，並訴訟費用
負擔之裁判均廢棄。
被上訴人應給付上訴人新臺幣肆拾肆萬壹仟陸佰參拾參元及自民國九十年一月二十一
日起至清償日止按年息百分之五計算之利息。
其餘上訴駁回。
第一、二審訴訟費用，由被上訴人負擔十分之九，餘由上訴人負擔。
上訴人假執行之聲請駁回。
    事　　實
甲、上訴人方面：
一、聲明：（一）原判決廢棄。（二）右廢棄部分被上訴人應給付上訴人新台幣（下
    同）四十八萬零五百三十三元，及自起訴狀繕本送達翌日起至清償日止按年息百
    分之五計算之利息。（三）願供擔保請准宣告假執行。
二、陳述：除與原審判決書所載者相同茲予引用外，另補稱：
(一)依據兩造於民國（下同）八十八年六月十七日在康和營造工程股份有限公司（以
    下簡稱康和公司）所召開之「信義帝圖Ａ案工地基樁工程撤場會議」（以下簡稱
    本件系爭撤場會議）之約定，有關反循環基樁工程殘留現場未處理污水部分，應
    由上訴人遴派現場人員乙名，會同簽認載連之污水數量，所發生之費用始由上訴
    人之工程款中扣抵。惟被上訴人並未履行上述約定，未經上訴人之現場人員會同
    簽認污水運輸之車次及金額，即逕行簽認負責載運污水之廠商僑圓企業有限公司
    （以下簡稱僑圓公司）所提出之簽收單據，故被上訴人並無扣抵上訴人工程款之
    理。
(二)況件系爭撤場會議中之註記，所謂污水數量發生之費用扣抵，是指就被上訴人公
    司之工程款扣抵，縱該註記扣款之對象係上訴人，則實際之污水處理數量及費用
    亦應由被上訴人負舉證責任，而非以訴外人康和公司對被上訴人之扣款金額為依
    據。
三、證據：援用原審之立證方法。
乙、被上訴人方面：
一、聲明：駁回上訴。
二、陳述：除與原審判決書所載者相同茲予引用外，補稱：
(一)上訴人之代表人員楊志彥於本件系爭撤場會議時，當場同意就其工程未處理污水
    部分所發生之費用由上訴人之工程款中扣抵，基此，被上訴人亦同意業主康和公
    司處理污水之費用由被上訴人之工程款中扣抵，嗣後業主康和公司就該項費用向
    被上訴人扣款四十八萬零五百三十三元，亦有估驗請款單在卷可憑，依前開撤場
    會議之約定，此部分被上訴人自得就上訴人之工程款中扣抵。
(二)訴外人僑圓公司雖同時有負責污泥之處理，但該估驗請款單上既載明係「僑圓代
    為清運」等語，足認訴外人僑圓公司所清運者，並非其本身應負責清運之污泥部
    分，而係代為清運上訴人應負責清運之污水部分。故此部分代為清運污水之費用
    四十八萬零五百三十三元，上訴人即不得再向被上訴人請求。
三、證據：援用原審之立證方法。
    理    由
一、本件上訴人起訴主張：上訴人於八十八年四月十七日承攬被上訴人承作之「信義
    帝圖逆打鋼支柱基樁工程」（以下簡稱本件系爭工程），上訴人完工後，以工程
    估驗請款單請領工程款時，被上訴人卻以上包廠商康和公司對其扣抵污水處理費
    用為由，轉而向上訴人扣款四十八萬零五百三十三元。按兩造所訂承攬契約單價
    分析表第三項明定：「廢棄土、泥漿土處理由甲方（即被上訴人）處理」等語，
    被上訴人所提會議記錄之「檢討內容及結論」欄亦載明：「污水部分：由公司代
    雇工載出基地，由公司派員會同檢查簽認，日後由『昶佶』工程款中扣除」等語
    ，至於上訴人員工楊志彥在會議記錄「討論事項」欄所簽署：「有關反循環基樁
    完工後殘留現場之未處理污水部分，耕福公司遴派現場人員乙名會同簽認載運之
    污水數量，所發生之費用由工程款中扣抵」等語，僅言明由上訴人派員會同簽認
    載運之污水數量，末句則泛指由工程款中扣除，自應依結論欄所載由「昶佶」公
    司即被上訴人之工程款中扣除等語。
二、被上訴人則以：被上訴人承攬訴外人康和公司之「信義帝圖新建工程」，而將本
    件系爭工程轉包予上訴人承攬，兩造於八十八年六月十七日與業主康和公司及其
    他廠商開會討論撤場事宜時，上訴人之代表人員楊志彥當場同意就其工程未處理
    污水部分所發生之費用由工程款中扣抵，有會議記錄可稽，嗣後康和公司就該項
    費用向被上訴人扣款四十八萬零五百三十三元，被上訴人即依上訴人同意之內容
    ，由其工程款中扣抵，上訴人自不得再向被上訴人請求此部分工程款等語。
三、經查，本件被上訴人承攬訴外人康和公司之「信義帝圖新建工程」，而於八十八
    年四月十七日將「信義帝圖逆打鋼支柱基樁工程」轉包予上訴人承攬，工程總價
    為九百二十七萬五千七百元，本件系爭工程完工後，兩造於八十八年六月十七日
    與康和公司及其他廠商開會討論撤場事宜，上訴人所派代表楊志彥於該日當場在
    會議記錄「討論事項」欄下方簽寫：「有關反循環基樁完工後殘留現場之未處理
    污水部分，耕福公司遴派現場人員乙名會同簽認載運之污水數量，所發生之費用
    由工程款中扣抵」等語，嗣經被上訴人由原應付給上訴人之工程款中，扣抵污水
    處理費用四十八萬零五百三十三元等節，為兩造所不爭執，並有兩造不爭執其真
    正之本件系爭工程合約書、工程估驗請款單、撤場會議記錄、工程材料估驗請款
    單等文件影本各一件附卷可稽，堪信為真實。
四、本件上訴人雖主張：本件系爭撤場會議中之註記，所謂污水數量發生之費用扣抵
    ，是指就被上訴人公司之工程款扣抵云云。惟觀諸兩造所訂工程合約書，未曾就
    污水處理費用應由何人負擔定有明文，上訴人所舉單價分析表第三項則僅謂：「
    廢棄土、泥漿土處理由甲方（即被上訴人）處理」等語，尚難據此推認污水處理
    費用亦已約由被上訴人負擔。又上訴人雖指稱楊志彥於會議記錄中所寫：「由工
    程款中扣抵」等語，並未言明係由上訴人得向被上訴人請領之工程款中扣抵，而
    該會議記錄「檢討內容及結論」欄載明：「污水部分：由公司代雇工載出基地，
    由公司派員會同檢查簽認，日後由『昶佶』工程款中扣除」等語，故應依結論欄
    所載，由被上訴人得向訴外人康和公司請領之工程款中扣除云云。然證人楊志彥
    即上訴人之本件系爭工地主任於本院九十年九月十二日調查證據時到庭證稱：本
    件系爭撤場會議記錄關於污水費用之處理，係指由業主康和公司扣被上訴人工程
    款，再由被上訴人自上訴人之工程款扣除等語，此有本院九十年九月十二日之筆
    錄一件在卷足憑，是上訴人前揭所為本件系爭污水處理費用應由被上訴人負擔之
    主張，自非可採。
五、按當事人主張有利於己之事實者，就其事實有舉證之責任，民事訴訟法第二百七
    十七條定有明文。經查，本件系爭污水費用發生後，依上開撤場會議記錄所載內
    容及前揭證人楊志彥於本院庭訊時之證言，固應由業主康和公司向被上訴人扣款
    後，再由被上訴人向上訴人扣款業如前述，然關於本件系爭污水處理之數量，依
    前揭兩造不爭執其真正之撤場會議記錄所載：「有關反循環基樁完工後殘留現場
    之未處理污水部分，耕福公司遴派現場人員乙名會同簽認載運之污水數量」等語
    可知，仍應由上訴人派員會同簽認，否則該污水處理費用之發生，自應由主張該
    污水處理費用存在之被上訴人負舉證責任。而本件系爭污水處理費用業經上訴人
    派員會同簽認者，僅有三萬八千九百元，此業經上訴人之訴訟代理人於本院九十
    年七月五日調查證據時陳明甚詳，並經證人楊志彥於本院九十年九月十二日庭訊
    時證稱：「依照會議記錄應該是要由兩造會同確認的，上訴人部分是由現場人員
    來會簽的，上訴人有會簽的有五、六張，其他清運廢土部分不是上訴人負責的」
    等語屬實，此亦有本院九十年七月五日、九十年九月十二日筆錄二件附卷可稽，
    是參之前揭說明，被上訴人自應就其主張其餘未經簽認部分之污水處理費用之發
    生，負舉證責任。而就上開代為清理污水扣款部分，被上訴人固提出業主即康和
    公司扣款四十八萬零五百三十三元之工程材料估驗請款單影本一件為證，然為上
    訴人所否認，而觀諸前開工程材料估驗請款單影本，僅明載本件系爭扣款四十八
    萬零五百三十三元係「僑圓代為清運污」等字，其後之文字即模糊無法辨認，則
    究為清運「污水」或「污泥」，尚有不明，況上開估驗請款單所載之期日為八十
    九年五月份，距本件系爭撤場會議之召開日期即八十八年六月十七日已近一年，
    則上開估驗請款單上所載訴外人康和公司對被上訴人之扣款，是否即為兩造於本
    件系爭撤場會議中所協議之污水處理費用之扣款，亦非無疑，自難憑此遽認訴外
    人康和公司確有代雇工清理遺留現場污水，並進而自被上訴人公司之工程款中扣
    款之事實。而被上訴人就上訴人所自認之三萬八千九百元以外之污水處理費用，
    又未提出其他積極證據證明該部分污水處理費用之發生及單價、總價計算等事實
    ，是其此部分主張不能證明，尚難憑採。
六、綜上所述，本件系爭工程業已完工，兩造雖約定完工撤場後之污水處理費用可由
    上訴人之工程款中扣抵，惟上訴人僅自認三萬八千九百元之污水處理費用之發生
    ，逾此部分，被上訴人既未能舉證以實其說，自不得就該部分金額向上訴人扣款
    。從而，上訴人本於承攬之法律關係，請求被上訴人給付此部分工程款，即屬有
    據。原審就前開上訴人請求之四十四萬一千六百三十三元工程款及自起訴狀繕本
    送達翌日即九十年一月二十一日起至清償日止按年息百分之五計算之利息部分，
    為上訴人敗訴之判決，並駁回其假執行之聲請，即有未洽，上訴意旨求予廢棄改
    判，為有理由，爰由本院廢棄改判如主文第二項所示。至於上訴人自認被上訴人
    確有代為清理污水之支出即三萬八千九百元部分，被上訴人依兩造於本件撤場會
    議中所達成之協議內容，本得自上訴人之工程款中扣除，是此部分金額及自起訴
    狀繕本送達翌日起至清償日止按年息百分之五計算之利息部分，原判決為上訴人
    敗訴之判決，並駁回其假執行之聲請，經核與法並無不合，上訴意旨求予廢棄改
    判，即無理由，應駁回其此部分之上訴。
七、又上訴人及被上訴人聲明願供擔保聲請假執行及免為假執行部分，因本件為不得
    上訴第三審之案件，於本院判決後即告確定，故上訴人及被上訴人之前開聲請，
    本院無從准許，應予駁回。
八、據上論結，本件上訴為一部有理由，一部無理由，依民事訴訟法四百三十六條之
    一第三項、第四百四十九條第一項、第四百五十條、第七十九條但書，判決如主
    文。
中　　　華　　　民　　　國　　九十一　　年　　  八　　月　　　十五　　　日
                                      民事第六庭審判長法官　周玫芳
                                                      法官  林孟皇
                                                      法官  黃蓓蓓
右為正本係照原本作成
本判決不得上訴。
中　　　華　　　民　　　國　　九十一　　年　　  八　　月　　　十五　　　日
　　　　　　　　　　　　　　　　　　　　　　　　法院書記官　柯金珠
